# 10 年前的非同一控制下收购如何处理？

提问人：碎云轩 时间：2017-09-06 16:00:41
公司在 10 年前，在新准则发布之前，公司按照被收购单位的实收资本（与注册资本相等）100%收购，当时被收购单位净资产低于实收资本，当时也未进行审计和评估，那现在如果公司拟IPO，应该如何进行处理？ 1 、是需要对当时的合并日重新进行审计评估？但是很有可能因为时间太过久远无法进行审计和评估 2 、是否会对IPO构成障碍？ 3 、是否在附注中进行详尽的披露即可？ 4 、商誉应该还要考虑减值？ 谢谢各位大咖指点！

回答人：chenyiwei
根据《企业会计准则第 38 号——首次执行企业会计准则》第十三条：除下列项目外，对于首次执行日之前发生的企业合并不应追溯调整： （一）按照《企业会计准则第 20 号——企业合并》属于同一控制下企业合并，原已确认商誉的摊余价值应当全额冲销，并调整留存收益。 按照该准则的规定属于非同一控制下企业合并的，应当将商誉在首次执行日的摊余价值作为认定成本，不再进行摊销。 （二）首次执行日之前发生的企业合并，合并合同或协议中约定根据未来事项的发生对合并成本进行调整的，如果首次执行日预计未来事项很可能发生并对合并成本的影响金额能够可靠计量的，应当按照该影响金额调整已确认商誉的账面价值。
（三）企业应当按照《企业会计准则第 8 号——资产减值》的规定，在首次执行日对商誉进行减值测试，发生减值的，应当以计提减值准备后的金额确认，并调整留存收益。
另外，在个别报表层面按《企业会计准则解释第 1 号》第七条规定：企业在首次执行日以前已经持有的对子公司长期股权投资，应在首次执行日进行追溯调整，视同该子公司自最初即采用成本法核算。执行新会计准则后，应当按照子公司宣告分派现金股利或利润中应分得的部分，确认投资收益。 《企业会计准则实施问题专家工作组意见（ 2008 年 1 月 21 日）》规定： 三、问：企业在首次执行日之前持有的对子公司长期股权投资，如何按照《企业会计准则解释第 1 号》进行追溯调整？ 答：企业在首次执行日之前已经持有的对子公司长期股权投资，按照《企业会计准则解释第 1 号》（财会[2007]14号）的规定进行追溯调整，视同该子公司自取得时即采用变更后的会计政策，对其原账面核算的成本、原摊销的股权投资差额、按照权益法确认的损益调整及股权投资准备等均进行追溯调整；对子公司长期股权投资，其账面价值在公司设立时已折合为股本或实收资本等资本性项目的，有关追溯调整应以公司设立时为限，即对于公司设立时长期股权投资的账面价值已折成股份或折成资本的不再追溯调整。合并财务报表的编制也应采用上述同一原则处理。 首次执行日之前持有的对子公司长期股权投资进行追溯调整不切实可行的，应当按照《企业会计准则第 38 号--首次执行企业会计准则》的相关规定，在首次执行日对其账面价值进行调整，在此基础上合并财务报表的编制按照 2007 年 2 月 1 日发布的专家工作组意见执行。 首次执行日按照上述原则对子公司长期股权投资进行调整后，相关调整情况应当在附注中说明。
你可以考虑上述规定是否适合于你遇到的情况。如果适用的，请按上述规定处理，这不构成对会计准则的违反。无论如何，对现在仍存在的商誉，仍需每年末进行减值测试。